臺灣宜蘭地方法院民事判決　　　　　　 90年度羅簡字第131號

原　　　告　林惠凌　
訴訟代理人　莊乾城律師
複　代理人　翁郁君　
被　　　告　劉石純　
訴訟代理人　翁月娥　
上列當事人間給付票款事件，於民國94年4月28日言詞辯論終結
，本院判決如下：
　　主　　文
被告應給付原告新臺幣拾萬柒仟伍佰元，及自民國八十九年七月
十日起至清償日止，按週年利率百分之六計算之利息。
訴訟費用由被告負擔。
本判決得假執行。
　　事實及理由
一、原告起訴主張：訴外人北宏實業有限公司，將被告所簽發、
    付款人為臺灣中小企業銀行羅東分行、票載發票日民國八十
    九年七月十日、面額新臺幣（下同）十萬七千五百元、票號
    ＡＱ四七０五０一七號支票乙張（下稱系爭支票）交付予原
    告，孰料原告屆期於八十九年七月十日提示後竟遭退票，且
    屢向被告追索，被告均置之不理，爰基於票據法律關係，請
    求被告給付十萬七千五百元及自八十九年七月十日起至清償
    日止，按週年利率百分之六計算之利息。至於系爭支票雖曾
    經訴外人郭順鎰為掛失止付及公示催告，然並未為除權判決
    ，故原告仍得行使票據權利，請求被告給付票款等情。被告
    則以：系爭支票雖係被告開立並交付予北宏實業有限公司，
    然被告已將應付之十萬七千五百元票款存入付款銀行之付款
    帳戶內，係因訴外人郭順鎰聲請掛失止付及公示催告，方造
    成原告提示未獲兌現，因此本件原告之訴為無理由，應予駁
    回等語，資為抗辯。
二、按在票據上簽名者，依票上所載文義負責；發票人應照支票
    文義擔保支票之支付；執票人向支票債務人行使追索權時，
    得請求自為付款提示日起之利息，如無約定利率者，依年利
    六釐計算，票據法第五條第一項、第一百二十六條、第一百
    三十三條分別定有明文。本件原告主張：訴外人北宏實業有
    限公司，將被告所簽發之系爭支票交付予伊；伊屆期於八十
    九年七月十日提示系爭支票後，竟遭退票，且屢向被告追索
    ，被告均置之不理等情，已據其提出支票、退票理由單各一
    件為證，且為被告所不爭執，自可信為真實。又系爭支票係
    被告開立並交付予北宏實業有限公司，原告並已將應付之十
    萬七千五百元票款存入付款銀行之付款帳戶內，然因訴外人
    郭順鎰於八十九年七月三日以系爭支票遭冒領使用為由，通
    知付款銀行為掛失止付，並向本院為公示催告之聲請，雖未
    為除權判決，然致原告於提示系爭支票時，遭退票未獲兌現
    等情，亦有被告所提出之票據掛失止付通知書、聲請公示催
    告狀各一件及原告所提出之民事陳報權利狀在卷可稽，且為
    兩造所不爭執，亦可認定為真實。至於原告另外主張「依據
    票據法律關係，被告應給付系爭支票之票款十萬七千五百元
    及自八十九年七月十日起至清償日止，按週年利率百分之六
    計算之利息。」乙節，則為被告所否認，並持前揭情詞抗辯
    ，則本件所應審究者即為原告目前得否行使系爭支票之票款
    給付請求權？應向何人行使上開票據權利？經查：
（一）按票據喪失時，票據權利人得為止付之通知，但如未於提
      出止付通知後五日內，向付款人提出已為聲請公示催告之
      證明、或其公示催告之聲請被駁回或撤回者、或其除權判
      決之聲請被駁回確定或撤回或逾期未聲請除權判決者，其
      止付通知失其效力，票據法第十八條、票據法施行細則第
      七條定有明文。本件情形，訴外人郭順鎰就系爭支票為止
      付通知，並聲請公示催告，因原告申報權利，而未為除權
      判決，已如前述，則睽諸上開說明，郭順鎰所為之止付通
      知已失其效力，原告自得行使系爭支票之票款給付請求權
      。
（二）依票據法第一百三十條、第一百三十一條之規定，支票執
      票人只須於法定之付款提示期限內為付款之提示而未獲兌
      現後，即可對於發票人行使追索權。另依票據掛失止付處
      理規範第十三條之規定，通知止付人雖曾向付款行庫提出
      已為公示催告聲請之證明，但其公示催告之聲請被駁回或
      撤回、或其除權判決之聲請被駁回確定或撤回或逾期未聲
      請除權判決者，止付通知失其效力，該止付之票據恢復付
      款，持票人即可再提出票據請求付款銀行支付票款。以本
      件情形而言，原告已於法定付款提示期限內之八十九年七
      月十日提示系爭支票而未獲兌現，且訴外人郭順鎰亦未聲
      請除權判決之事實，既經認定在前，則睽諸上開說明，原
      告自得擇其有利之方式，或直接向系爭支票之發票人（即
      被告）行使追索權，請求給付票款、或再提示系爭支票，
      請求付款銀行為付款。至於被告本來存放於付款銀行付款
      帳戶內之十萬七千五百元，雖因郭順鎰為止付通知而轉入
      付款銀行之備付帳戶內，使被告無法任意動用該筆款項，
      然郭順鎰所為之止付通知既然已經失去效力，則依相關之
      銀行作業法令，付款銀行本應立即將該筆備付款撥回被告
      之存款帳戶內，被告亦得主動要求付款銀行將該筆備付款
      轉回被告之存款帳戶內，屆時被告即得任意取回該筆存款
      或挪作他用。從而，原告選擇直接向被告行使追索權，提
      起本訴請求被告給付系爭支票之票款，為有理由，被告所
      辯，仍屬無據，自不足採。
三、從而，原告依據票據法律關係，訴請被告給付伊十萬七千五
    百元及自八十九年七月十日起至清償日止，按週年利率百分
    之六計算之利息，為有理由，應予准許。
四、本件係屬民事訴訟法第四百二十七條第二項所定之訴訟，且
    適用簡易程序所為被告敗訴之判決，爰依職權為假執行之宣
    告。
五、本件判決之基礎已臻明確，兩造其餘攻擊、防禦方法，核與
    判決結果無影響，爰不一一論述，附此敘明。
六、據上論結，本件原告之訴為有理由，依民事訴訟法第四百三
    十六條第二項、第七十八條、第三百八十九條第一項第三款
    ，判決如主文。
中　　華　　民　　國　　94　　年　　5 　　月　　12　　日
    　　　　　　　臺灣宜蘭地方法院羅東簡易庭
                      法　　　官　鄭　貽　馨　
右為正本係照原本作成。
如不服本判決，須於送達後二十日內向本庭（宜蘭縣○○鄉○○
路○段○○○號）提出上訴狀（須按他造人數提出繕本）。
民事訴訟第四百三十六條之二十四第二項規定：對小額程序之第
一審裁判之上訴或抗告，非以其違背法令為理由，不得為之。 
 
中　　華　　民　　國　　94　　年　　5 　　月　　12　　日
　　　　　　　　　　　書　記　官　沈　峰　巨